---
title: "Pesquería Erizo X y XI Regiones "
subtitle: "Análisis Exploratorio Datos Tallas Seguimiento Bentónico 1996-2022"
author: "Mauricio Mardones. Inv. Depto Ev. Recursos. IFOP"
date:  "`r format(Sys.time(), '%d %B, %Y')`"
toc: true
toc-title: "Tabla de Contenidos"
format:
  html:
    theme: cosmo
    fontsize: 0.9em
    linestretch: 1.7
    html-math-method: katex
    self-contained: true
    embed-resources: true
    code-tools: true
#bibliography: reineta.bib
#csl: apa.csl
#link-citations: yes
#linkcolor: blue
---


### Set de trabajo y librerías utilizadas

```{r setup}
knitr::opts_chunk$set(message = FALSE,
                      warning = FALSE,
                      fig.path="Figuras/")
```


```{r Xquarz_bug}
options(bitmapType = "cairo") 
#XQuartz is a mess, put this in your onload to default to cairo instead (https://github.com/tidyverse/ggplot2/issues/2655)
# Lo mapas se hacen mas rapido
# solo para IOs
```


```{r error=F}
library(GGally)
library(knitr)
library(tidyverse)
library(patchwork)
library(marmap)
library(mapproj)
library(maps)
library(raster)
library(knitr)
library(ggrepel)
library(sf)
library(ggthemes) # nuevos fondos
library(readxl)
library(performance)
library(ggridges)
library(see)
```



\pagebreak

### Analisis exploratorio y preparación de estructuras de tallas para la evaluación de stockde erizo en las 3 macrozonas.

En este documento se presentan las rutas de análisis exploratorio  de estructuras de tallas para cada una de las zonas de evaluación de stock de erizo, a saber; Macrozona X Norte, X Sur y XI, que lleva a cabo el Departamento de Evaluación de Recursos.


\pagebreak

## Exploración de datos totales

Los datos se actualizan año a año y se van estructurando las estructuras de tallas para cada zona de evaluación

```{r data}
ta9622 <- read.table("Tallas_96_22.csv",sep=",", header = T)
names(ta9622)
dim(ta9622)
```


Una vez realizado el cbind, procedo a hacer los cruces con los poligonos

```{r}
pro <- read.csv2("M_Procedencias.csv", header =T, sep=";")
proifop <- read.csv2("M_Procedencias_Poligonos.csv", header =T, sep=",")
names(pro)
names(proifop)
policru<- subset(proifop, select=c(4,5, 21))
names(policru)
colnames(policru)<- c("PROCED", "POLIGONO", "POLIGONO_IFOP")
names(policru)

tageo9622 <- merge(policru, ta9622, by="PROCED")
```

Identifico los registros por año para comprobar lo del 2022

```{r}
table(tageo9622$ANO_ARR)
```


## Exploraciòn Datos Talla del 2020

Una vez he generado la base completa, comienzo a explorar los datos de tallas del 2020.

```{r}
talla2022 <- tageo9622 %>% 
  filter(ANO_ARR >= 2000)

#identifico la cantidad de registros
dim(talla2022)

```

```{r}
# Comandos para crear nueva columna de zona  en funcion de los poligonos

talla2022$ZONA[talla2022$POLIGONO %in% c(1,2)] <-1
talla2022$ZONA[talla2022$POLIGONO %in% c(4,5,6,13)] <-2
talla2022$ZONA[talla2022$POLIGONO %in% c(7,8,9,10,11,12)] <-3

talla2022$ZONA<- as.factor(talla2022$ZONA)
class(talla2022$ZONA)
```


Lo primero es ver diferencias entre destinos

El data frame que corresponde usar es el de *"talla2020"*
```{r fig.cap="Diferencia entre tallas y destino (Fresco e Industria)"}
p <- ggplot(talla2022, aes(x=LONGITUD, group=DESTINO, fill= DESTINO)) +
    geom_density( alpha=0.4, show.legend = FALSE)+
    facet_wrap(.~ANO_ARR, scales = "free_y", ncol=5) +
    geom_vline(xintercept = 65, color = "red")+
    xlim(40,150)+
    xlab("Longitud (mm.)")+
    theme_bw()
p 

```

```{r}
p2 <- ggplot(talla2022, aes(x=LONGITUD, fill=DESTINO, group=DESTINO)) +
    geom_histogram(position = "identity",alpha=0.3, show.legend = F) +
    facet_wrap(.~ANO_ARR, ncol=5, scales = "free_y") +
    #scale_fill_brewer(palette="Dark2")+
    theme_bw() +
    ylab("Frecuencia Absoluta")+
    xlab("Longitud (mm.)")+
    ggtitle("Tallas de erizo Destino Fresco e industria")+
    geom_vline(xintercept = 65, color = "red")+
    geom_vline(xintercept = 70, color = "blue")+
    labs(fill="")
p2
```

Tallas destino Fresco

```{r fig.align="center"}
M <- ggplot(talla2022 %>% 
              filter(DESTINO==2), aes(LONGITUD)) +
  geom_histogram(binwidth = 3,  color="grey",  alpha=0.4, fill="red", show.legend = FALSE) +
  facet_wrap(.~ANO_ARR, ncol=5) +
  xlim(40,150)+
     
  ggtitle("Tallas de erizo Destino Fresco")+
  geom_vline(xintercept = 65, color = "red")+
  geom_vline(xintercept = 70, color = "blue")
M
```
Tallas destino Industria

```{r fig.align="center", warning=F, message=F, fig.height=10}
M <- ggplot(talla2022 %>% 
              filter(DESTINO==1), aes(LONGITUD)) +
  geom_histogram(binwidth = 3,  color="grey",  alpha=0.4, fill="#225ea8", show.legend = FALSE) +
  facet_wrap(.~ANO_ARR, ncol=5) +
  xlim(40,150)+
  scale_x_continuous(breaks = seq(from = 40, to = 150, by = 10))+
  theme_bw()+
  theme(axis.text.x = element_text(angle = 90, hjust = 1))+
  ggtitle("Tallas de erizo Destino Industria")+
  geom_vline(xintercept = 65, color = "red")+
  geom_vline(xintercept = 70, color = "blue")
M
```



Estructura de tallas por año y por Zona
```{r fig.align="center", message=F, warning=F}
jz3 <- ggplot(talla2022 %>% 
                drop_na(), aes(x=LONGITUD, y = as.factor(ANO_ARR), 
                      fill = factor(stat(quantile))))+
  stat_density_ridges(
    geom = "density_ridges_gradient",
    calc_ecdf = TRUE,
    quantiles = c(0.10, 0.90)) +
  scale_fill_manual(
    name = "Probabilidad", values = c("#de2d26", "#fee0d2", "#de2d26"),
    labels = c("[0, 0.10]", "[0.10, 0.90]", "[0.90, 1]"))+
  facet_wrap(.~ZONA, ncol=3) +   
  geom_vline(xintercept = 65, color = "red")+
  scale_x_continuous(breaks = seq(from = 40, to = 120, by = 10))+
  scale_y_discrete(breaks = seq(from = 1996, to = 2022, by = 1))+
  #scale_fill_viridis_d(name="SubArea")+
  theme_bw()+
  theme(axis.text.x = element_text(angle = 90, hjust = 1))+
  xlim(40,120)+
  xlab("Longitud (cm.)")+
  ylab("")
jz3

```

Estructura de tallas por año y por Poligono de IFOP
```{r fig.align="center", message=F, warning=F}
jz3 <- ggplot(talla2022 %>% 
                drop_na(), aes(x=LONGITUD, y = as.factor(ANO_ARR), 
                      fill = factor(stat(quantile))))+
  stat_density_ridges(
    geom = "density_ridges_gradient",
    calc_ecdf = TRUE,
    quantiles = 2, 
    scale = 2,
    rel_min_height = 0.1,
    alpha=0.3) +
  scale_fill_viridis_d(option = "D",
                       name = "50%")+
  facet_wrap(.~POLIGONO, ncol=4) +   
  geom_vline(xintercept = 65, color = "red")+
  scale_x_continuous(breaks = seq(from = 1, to = 150, by = 10))+
  scale_y_discrete(breaks = seq(from = 1996, to = 2022, by = 1))+
  #scale_fill_viridis_d(name="SubArea")+
  theme_bw()+
  theme(axis.text.x = element_text(angle = 90, hjust = 1))+
  xlim(20,150)+
  xlab("Longitud (cm.)")+
  ylab("")
jz3
```
Poligono Molinet

```{r}
jz <- ggplot(talla2022 %>% 
                drop_na(), aes(x=LONGITUD, 
                               y = as.factor(ANO_ARR),
                               fill=ZONA))+
  #geom_joy(alpha=0.9) +
  geom_density_ridges(stat = "binline", bins = 30, 
                      scale = 1, draw_baseline = FALSE)+
  facet_wrap(.~POLIGONO, ncol=11) +   
  geom_vline(xintercept = 65, color = "red")+
  scale_x_continuous(breaks = seq(from = 1, to = 10, by = 1))+
  scale_y_discrete(breaks = seq(from = 2000, to = 2022, by = 1))+
  scale_fill_bluebrown_d(name="SubArea",
                         labels = c("X NORTE", "X SUR", "XI"))+
  theme_bw()+
  theme(axis.text.x = element_text(angle = 90, hjust = 1))+
  xlim(20,140)+
  xlab("Longitud (cm.)")+
  ylab("")
jz

```
Poligono IFOP

```{r}
jzif <- ggplot(talla2022 %>% 
                drop_na(), aes(x=LONGITUD, 
                               y = as.factor(ANO_ARR),
                               fill=ZONA))+
  #geom_joy(alpha=0.9) +
  geom_density_ridges(stat = "binline", bins = 30, 
                      scale = 1, draw_baseline = FALSE)+
  facet_wrap(.~POLIGONO_IFOP, ncol=11) +   
  geom_vline(xintercept = 65, color = "red")+
  #scale_x_continuous(breaks = seq(from = 1, to = 10, by = 1))+
  scale_y_discrete(breaks = seq(from = 2000, to = 2022, by = 1))+
  scale_fill_brewer(palette = 2,
                         name="SubArea",
                         labels = c("X NORTE", "X SUR", "XI"))+
  theme_bw()+
  theme(axis.text.x = element_text(angle = 90, hjust = 1))+
  xlim(20,140)+
  xlab("Longitud (cm.)")+
  ylab("")
jzif

```


```{r, fig.align="center"}
meant <-talla2022 %>% 
  dplyr::group_by(ANO_ARR, 
           ZONA) %>%
  dplyr::summarise(avg=mean(LONGITUD))
glimpse(meant)
```

```{r, fig.align="center", message=F}
pmea <- ggplot(meant %>% 
                 drop_na(), 
               aes(ANO_ARR,avg))+
    geom_point(shape=21,  aes(fill=ZONA)) +
    stat_smooth(method= "gam", colour='#253494')+
    theme_bw()+ 
    facet_wrap(.~ZONA)+
    scale_x_continuous(breaks = seq(from = 2000, to = 2022, by = 2))+
    #scale_y_discrete(breaks = seq(from = 1, to = 13, by = 1))+
    theme(axis.text.x = element_text(angle = 90, hjust = 2))+
    guides(fill = guide_legend(reverse=F))+
    scale_fill_viridis_d(option="E",name="SubArea",
                         labels = c("X NORTE", "X SUR", "XI"))+
    ylim(60,100)+
    ylab("") +
    xlab("") +
    ggtitle("")
pmea
```

Ahora se genera la expansion de tallas a la frecuecnia para obtener los vectores por año y por zona

```{r}
names(ta9622)
dftalla3<-subset(ta9622,select=c(4,8, 12, 13))
names(dftalla3)
dim(dftalla3)
colnames(dftalla3) <- c( "ANO"  ,   "PROC",     "TALLA",    "FRECUENCIA")

dftalla3 <- transform(dftalla3, TALLA = as.numeric(TALLA), 
               FRECUENCIA = as.numeric(FRECUENCIA))
dftalla3 <- na.omit(dftalla3)
dim(dftalla3)
head(dftalla3)
#ver tallas grandes
# hist y max
```


Identifico las procedencias de la base

```{r}
#table(dftalla4$PROC)
unique(dftalla3$PROC)
```

\pagebreak

## Expansión de tallas para todos los registros. Esto demora un poco

ahora una expansión de las tallas

```{r}
#expandir long a fracuencias
#esto no lo pude hacer para el total dado q es mucha data
expanav<-dftalla3
#puerto, ano, long, Frec
head(expanav)

filas<-nrow(expanav)

aux<-list();auxA<-list();auxB<-list()
for(i in 1:filas){
  aux[[i]]<-rep(expanav[i,3],expanav[i,4])
  auxA[[i]]<-rep(expanav[i,2],expanav[i,4])
  auxB[[i]]<-rep(expanav[i,1],expanav[i,4])
  
}


length(aux)
length(auxA)
length(auxB)
#aux<-as.numeric(aux)
```


```{r}
Long<-unlist(aux)
Proc<-unlist(auxA)
Year<-unlist(auxB)
#Puerto<-unlist(auxB);Puerto
tt<-cbind(Long,Proc, Year)
colnames(tt)<-c("Long","Proc", "Year")
dim(tt)
head(tt)
tt <-as.data.frame(tt)
tt$Long <- as.numeric(as.character(tt$Long))
tt$Year <- as.numeric(as.character(tt$Year))
glimpse(tt)
```

Ahora hago otro cruce para juntar poligonos nuevamente

```{r}
names(pro)
policru<- subset(pro, select=c(4,5))
names(policru)
colnames(policru)<- c("Proc", "POLIGONO")
names(policru)
dftalla5 <- merge(policru, tt, by="Proc")
head(dftalla5)
```


\pagebreak

# Comparaciòn de serie historica de las series

Un boxplot total de tallas medias por años y por poligono

Boxplot por todos los años


```{r}
n <-ggplot(data=dftalla5 , 
           aes(x=Year, y=Long, group=Year, fill=Year)) +
    geom_boxplot( show.legend = FALSE, outlier.size = 0.05) +
    scale_fill_viridis_c(alpha=0.6) +
    #geom_jitter(size=0.4, alpha=0.2) +
    facet_wrap(.~POLIGONO, ncol = 3)+
    theme_bw() +
    geom_hline(yintercept = 65, color = "red")+
    scale_x_continuous(breaks = seq(from = 1996, to = 2022, by = 4))+
    theme(axis.text.x = element_text(angle = 90, hjust = 2))+
    ggtitle('Boxplot de tallas medias de Loco congl 2') +
    ylab('Longitud (mm.)')+
    xlab('Años')+
    coord_flip()
n
```


Ahora voy a sacar tallas medias por año y por POLIGONO para graficar. 

```{r, fig.align="center"}
meanproc <-dftalla5 %>% 
  group_by(POLIGONO, Year) %>%
  summarise(avg=mean(Long))
head(meanproc)
dim(meanproc)
glimpse(meanproc)
```


```{r, fig.align="center"}
mn<-ggplot(meanproc, aes(Year, POLIGONO, size=avg, fill= avg))+
    geom_point(alpha=0.5, shape=21, show.legend = T) +
    scale_size(range = c(-4,10)) +
    scale_x_continuous(breaks = seq(from = 1996, to = 2022, by = 1))+
    scale_y_continuous(breaks = seq(from = 1, to = 13, by = 1))+
    guides(fill = guide_legend(reverse=F))+
    theme_bw()+ 
    ylab("") +
    xlab("") +
    coord_flip()
mn
```

Ahora voy a sacar tallas medias por año y por POLIGONO IFOP para graficar. 

```{r, fig.align="center"}
meanpifop <-dftalla5 %>% 
  group_by(POLIGONO, Year) %>%
  summarise(avg=mean(Long))
head(meanpifop)
dim(meanpifop)
glimpse(meanpifop)

```


```{r, fig.align="center"}
mnif <- ggplot(meanpifop, 
               aes(Year, POLIGONO, size=avg, fill= avg))+
    geom_point(alpha=0.5, shape=21, show.legend = T) +
    scale_size(range = c(-4,8)) +
    scale_x_discrete(breaks = seq(from = 1996, 
                                  to = 2022, by = 2))+
    scale_y_discrete(breaks = seq(from = 1, to = 13, 
                                  by = 1))+
    guides(fill = guide_legend(reverse=F))+
    theme_bw()+ 
    ylab("") +
    xlab("") +
    coord_flip()
mnif
```
\pagebreak


## Prepara los vectores para sumar a los .dat del año 2020

Un plot a traves de los años de las estructuras de tallas con la linea roja de TMEL (Talla Minima Extracción Legal) de 65 mm de diametro de testa.


### Zona X Norte

```{r eval=FALSE}
tallaxnorte <- dftalla5 %>% 
  filter(POLIGONO==1 | POLIGONO ==2)  %>% 
  filter(Year==2022)
tallaxnorte$cat_long <- as.numeric(as.character(cut(x = tallaxnorte$Long, breaks = seq(40,138,2), 
                                                  labels = seq(40,136,2), right = FALSE)))
ttn <- table(tallaxnorte$Year, tallaxnorte$cat_long)

tail(ttn, 10)

# A su vez puedo generar el archivo por separado
write.csv(ttn, "tallanorte22.csv", sep = ",", row.names = TRUE)

```

### Zona X Sur

```{r eval=FALSE}
tallaxsur <- dftalla5 %>% 
  filter(POLIGONO == 4 | POLIGONO == 5 |
                     POLIGONO == 6 | POLIGONO == 13)  %>% 
  filter(Year==2022)
tallaxsur$cat_long <- as.numeric(as.character(cut(x = tallaxsur$Long, breaks = seq(40,138,2), 
                                                  labels = seq(40,136,2), right = FALSE)))
tts <- table(tallaxsur$Year, tallaxsur$cat_long)

tail(tts, 10)

# A su vez puedo generar el archivo por separado
write.csv(tts, "tallasur22.csv", sep = ",", row.names = TRUE)

```

### Zona XI

```{r eval=FALSE}
tallaxi <- dftalla5 %>% 
  filter(POLIGONO == 7 |
                   POLIGONO == 8 |
                   POLIGONO == 9|
                   POLIGONO == 10 |
                   POLIGONO == 11|
                   POLIGONO == 12)  %>% 
  filter(Year==2022)
tallaxi$cat_long <- as.numeric(as.character(cut(x = tallaxi$Long, breaks = seq(40,138,2), 
                                                  labels = seq(40,136,2), right = FALSE)))
ttxi <- table(tallaxi$Year, tallaxi$cat_long)

ttxi

# A su vez puedo generar el archivo por separado
write.csv(ttxi, "tallaxi22.csv", sep = ",", row.names = TRUE)

```


## Mapa de tallas medias


```{r}

names(pro)
procru<- subset(pro, select=c(4,19, 20))
names(procru)
colnames(procru)<- c("PROCED", "LATITUD", "LONGITUDD")
names(procru)

tageo9622 <- merge(ta9622, procru, by="PROCED")
```



### Tallas engrilladas

ahora prceso los datos de tallas dentro de la grilla `Grid2`. debo sacar los datos `NA`



```{r eval=F}
chi <- raster::getData("GADM", country = "CHL", level = 0)
chi@data
#
e <- extent(-77,-72,-46,-41)
#e2 <- extent(-70,-35,-68,-60)
rc <- crop(chi, e)
proj4string(rc) <- CRS("+init=epsg:4326")
rc3 <- st_as_sf(rc) # par dejarlo en formato geom_sf

# Saco bathymetria
bat <- getNOAA.bathy(-77,-72,-46,-41, res = 10)
```

Preparo la grilla para los diversos indicadores.

```{r}
Grid2<- rc3 %>% #rc3 es el plot base original linea 487
  sf::st_make_grid(cellsize = c(0.125,0.125)) %>% # para que quede cuadrada
  sf::st_cast("MULTIPOLYGON") %>%
  sf::st_sf() %>% # objeto en spatial feature
  dplyr::mutate(cellid = row_number()) 

# la pruebo

ggplot() +
  geom_contour(data = bat,
               aes(x=x, y=y, z=z),
               breaks=c(0, -10, -20, -50, -100, -200, -1000),
               linewidth=0.2,
               colour="grey")+
  geom_sf(data = Grid2, 
          color="grey",  
          fill=NA, 
          size=0.3) +
  geom_sf(data = rc3,  fill=NA)+
  theme_minimal()

```

Cambio el formato y proyección de los datos crudos.

```{r}

#transformar los datos en un sf object. Aqui ojo por q no cambié el nombre de las tallas =LONGITUD

df3 <- st_as_sf(tageo9622, coords = c("LONGITUDD", "LATITUD"),  
                  crs = 4326) 
# join data to grid; make sure to join points to grid
# the first object drives the output geometry
result2 <- Grid2 %>%
  st_join(df3) %>% 
  group_by(cellid, ANO_ARR) %>% 
  summarize(meanL = mean(LONGITUD)) %>% 
  filter(! is.na(meanL))
```

```{r fig.cap="Mapa de tallas medias de la pesquería del erizo promedio durante los últimos años"}
ma <- ggplot() +
  geom_contour(data = bat,
               aes(x=x, y=y, z=z),
               breaks=c(0, -10, -20, -50, -100, -200, -1000),
               linewidth=0.2,
               colour="grey")+

  geom_sf(data=result2,  
          aes(fill = cut(meanL,
                         breaks = seq(40, 120, by = 10))),
          color=NA) +
    geom_sf(data = rc3,  fill="white")+
  scale_fill_viridis_d(
                    labels =  seq(40, 100, by = 10), # if you must
                    option = "F",
                    name = "Tallas Medias",
                    direction=-1) +
  theme_bw()+
  coord_sf(crs = 4326)+
  labs(x = "Longitude", y = "Latitude")+
  ylim(-45.8, -41.5)+
  xlim(-75, -72.5)
ma
```




Otra forma


```{r}



inderec <- talla2022exp %>% 
  drop_na(LONGITUD) %>% 
  dplyr::group_by(ANO_ARR, MES_ARR, POLIGONO, ZONA, POLIGONO_IFOP) %>% 
  dplyr::mutate(PROP = LONGITUD < 30) %>%
  summarize(PROP = n() / nrow(talla2022exp)*100) %>% 
  mutate(INDEX= ifelse(PROP < 0.1, -1 * inderec$INDEX2))

inderec$INDEX2 <- ifelse(inderec$INDEX == "negative", -1 * inderec$INDEX2, inderec$INDEX2)
  




 
limite_superior <- round(mean(inderec$prolen3) + 
   1.96 * sd(inderec$prolen3) / sqrt(inderec$prolen3),3)
 limite_inferior <- round(mean(inderec$prolen3) - 
   1.96 * sd(inderec$prolen3) / sqrt(inderec$prolen3),3)
```


```{r}
indexplot <- ggplot(inderec,
                    aes(rev(ANO_ARR),PROP))+
  geom_bar(stat="identity",
           position="identity",
           aes(fill = INDEX))+
  scale_fill_manual(values=c(positive="firebrick1",
                             negative="black"),
                    name="")+
  facet_wrap(.~ZONA)+
  theme_few()+
  scale_x_continuous(breaks = seq(from = 2000, 
                                to = 2020, by = 4))+
  theme(axis.text.x = element_text(angle = 90, hjust = 2))+
  labs(y="IR",
       x="",
       title = "")
indexplot
```


```{r}
inderec2 <- talla2022exp %>% 
  dplyr::group_by(ANO_ARR, MES_ARR, POLIGONO, ZONA, POLIGONO_IFOP) %>% 
  summarize(REC = sum(LONGITUD < 70),
            PROPREC = mean(LONGITUD < 70))




# Calculamos la cantidad de individuos menores a 30 mm por grupo
df <- talla2022exp %>%
  group_by(ANO_ARR, MES_ARR, POLIGONO, ZONA, POLIGONO_IFOP) %>%
  mutate(cantidad_menores = ifelse(LONGITUD <= 46, 1, 0)) %>%
  summarise(cantidad_menores = sum(cantidad_menores))

# Calculamos la proporción de individuos menores a 30 mm por grupo
df <- df %>%
  mutate(proporcion = cantidad_menores / n())

# Visualizamos los resultados
df
we <- ggplot(df %>% 
                   drop_na(), 
       aes(x = factor(ANO_ARR), 
           y = proporcion)) +
  geom_boxplot() +
  labs(x = "Año", y = "Índice de Reclutamiento") +
  facet_wrap(POLIGONO~., ncol = 3) +
  scale_x_discrete(breaks = seq(from = 1096, to = 2022, by = 4))+
  theme_few()+
  labs(x="")+
  ylim(0,10)
we


```


```{r}
inderec2$colour <- ifelse(inderec2$prolen2 < 0.5, "negative","positive")

indexplot <- ggplot(inderec2,
                    aes(rev(ANO_ARR),prolen2))+
  geom_col(aes(fill = ifelse(prolen2 >= 0.5, "Positivo", "Negativo")), 
           position = "identity")+
  scale_fill_manual(values=c(positive="firebrick1",
                             negative="black"),
                    name="")+
  facet_wrap(.~POLIGONO)+
  theme_few()+
  scale_x_continuous(breaks = seq(from = 2000, 
                                to = 2020, by = 4))+
  theme(axis.text.x = element_text(angle = 90, hjust = 2))+
  labs(y="IRK",
       x="",
       title = "Index Recruit Krill 48.1")
indexplot
```




### Tallas estaciones fijas

```{r}
EstFij <- read_csv2("~/IFOP/Erizo_SA/2019/Bancos 2018/Talla_EstFi_20011_2018.csv")
EstFij2 <- as.data.frame(EstFij)
```

```{r}
indice_reclu_fij <- EstFij %>%
  group_by(year, macrozona, poligono, sector) %>%
  mutate(PROP = talla_mm < 40) %>%
  summarize(PROP = n() / nrow(EstFij)*10)


# Crear gráficos en facet_wrap de barras para representar el índice de reclutamiento

indfij <- ggplot(indice_reclu_fij %>% 
                   drop_na(), 
       aes(x = factor(year), 
           y = PROP)) +
  geom_boxplot() +
  labs(x = "Año", y = "Índice de Reclutamiento") +
  facet_wrap(poligono~., ncol = 3) +
  scale_x_discrete(breaks = seq(from = 1, to = 12, by = 4))+
  theme_few()+
  labs(x="")
indfij
```

- Indicadores:

  - Seguimiento y evaluación:
  Tallas medias por macrozona y poligono
  Indice  de Reclutamiento por macrozona y poligono y por mes
  CPUE por poligono y por procedencia
  biomasa desovante por macrozona
  F por macrozona
  
  - Red Estaciones fijas
  Tallas medias
  Cobertura algal
  Densidades medias por sector por macrozona
  
  
  
  
```{r}
set.seed(123)
datos <- data.frame(Categoria = factor(letters[1:10]),
                    Valor = runif(10, -10, 10))

ggplot(inderec, aes(x = Categoria, y = Valor)) +
  geom_col(aes(fill = ifelse(Valor >= 0, "Positivo", "Negativo")), 
           position = "identity") +
  labs(x = "Categoría", y = "Valor") +
  theme_minimal()
```
  
  
  




